【裁判字號】    88,上易,139
【裁判日期】    890919
【裁判案由】    給付廣告代銷服務費
【裁判全文】
臺灣高等法院高雄分院民事判決  八十八年度上易字第一三九號
    上訴人即被上訴人  永堂建設股份有限公司
    法定代理人        林淑玉
    訴訟代理人        蘇吉雄律師
                      陳雅娟律師
    上訴人即被上訴人  高之雄廣告事業股份有限公司
                              .
    法定代理人        查冠生  .
    訴訟代理人        戴慕蘭律師
右當事人間給付廣告代銷服務費事件，兩造對於中華民國八十八年九月九日臺灣高雄
地方法院八十八年訴字第七號第一審判決提起上訴，本院判決如左：
      主      文
原判決關於命上訴人永堂建設股份有限公司給付之金額超過新台幣參拾貳萬玖仟貳佰
拾壹元及自民國八十八年一月十四日起至清償日止，按年息百分之五計算利息，並假
執行之宣告，及訴訟費用之裁判均廢棄。
右廢棄部分，上訴人高之雄廣告事業股份有限公司在第一審之訴及假執行之聲請均駁
回。
兩造其餘上訴駁回。
第一、二審訴訟費用由上訴人永堂建設股份有限公司負擔十分之七，餘由上訴人高之
雄廣告事業股份有限公司負擔。
      事      實
甲、上訴人永堂建設股份有限公司方面：
一、聲明：請求判決：
  (一)原判決關於上訴人敗訴部分廢棄。
  (二)右開廢棄部分被上訴人第一審之訴及假執行聲請均駁回。
  (三)對造之上訴駁回。
  (四)第一、二審訴訟費用由被上訴人負擔。
二、陳述：除引用在原審之陳述外，另補稱：
  (一)八十六年六月十一日，被上訴人由當時之工地副專案吳政憲檢送發票及請款明細
    表，向上訴人辦理第五次請款（請款金額為九四四．五八○元），嗣經上訴人於
    八十六年七月五日製作請款單，列出應扣款項及金額明細後，交給吳政憲送回被
    上訴人請示是否同意所扣款項，而依請款單上所列應扣之項目及金額分別為：
    四十八戶房屋及卅個停車位之溢價額原為三百零三萬五千元，惟因扣除其中由第
    三人居間售出之八萬元介紹費。另有六戶房屋改建成三戶樓中樓房屋支出建築
    費三十萬元，故該三戶樓中樓之底價各提高十萬元。有一戶房屋因尚未辦理交
    屋故保留其溢價部分十二萬元。上訴人曾代繳雜費計十九萬四千三百卅元，應
    予扣減。經扣減後，上訴人應給付被上訴人五十五萬七千六百九十元。
  (二)嗣於八十六年八月十六日，吳政憲持前開請款單至上訴人請領第五次款，本次收
    款金額合計為五五七．六九○元，上訴人並開折讓單一一四．○○○元予被上訴
    人，該請款單上業經被上訴人蓋章同意，並由吳政憲在其上簽名，兩造對於應扣
    款之項目及金額確已達成協議，殆屬無疑。尤有進者，被上訴人更於其內部所製
    作之收入日報表備註欄內，就本件給付代銷服務費應扣減之內容及數額分別予以
    記載，而被上訴人對此亦不爭執，顯然該請款單上之金額確經兩造協議成立，否
    則，被上訴人豈可能於請款單內蓋章並於收入日報表為相同之記載。
  (三)被上訴人於辦理第六次請款時，亦僅就請款單所列扣款中電費四萬五千元部分要
    求再商議，其餘項目均無爭執，兩造經協議後，上訴人允再給付四萬元，此觀前
    開請款單上記載即可明瞭，加上另一戶之銷售佣金四萬二千五百六十元，銷售溢
    價佣金三萬六千元，合計十一萬八千五百六十元，即為最末一期代銷服務費。被
    上訴人並委派其總經理特別助理劉文毅前來受領，業經証人葉淑貞於原審証述屬
    實，亦經林淑玉於鈞院証述明確。經結算後，上訴人經辦人鍾正德並於請款單上
    記載〔至此，公園家年華銷售佣金，高之雄已全部結清〕等字樣後，交劉文毅核
    閱無誤並蓋用被上訴人印章領款。又衡諸經驗法則，被上訴人向上訴人請領最後
    一期代銷服務費款項時，倘被上訴人就給付金額之計算有疑義，何以未要求保留
    有爭議部分金額等字樣，甚且於受領最末一期款項時，亦未要求記載而仍受領，
    足見被上訴人主張其於領款當時，即對領款金額之計算有爭執，與常理不合。
  (四)關於〔至此，公園嘉年華銷售佣金已全部結清〕等字樣之疑義，實因該請款單原
    係一式三聯，上訴人後階段經辦人即証人鍾正德於請款單記載上開字樣時，因利
    用複寫紙書寫，致使上開字樣與其他文字記載之相關位置及空隙，於各聯間並非
    全然相同或有部分重疊，此乃利用複寫紙書寫常見之現象，上訴人確無事後於該
    請款單上擅自塗改或填載加註該字樣。
  (五)原判決就違約金部分，以酌減至每日按千分之一計算，然就為何採用該計算標準
    ，則未為具體之說明，且其認定標準亦屬偏高。
三、證據：除引用在原審提出之證據外，另補提：請款明細表、請款單、收入日報表
    各一份、遺失清單九份為証，並聲請訊問証人林淑玉。
乙、上訴人高之雄廣告事業股份有限公司方面：
一、聲明：請求判決：
  (一)原判決關於駁回右開部分廢棄。
  (二)被上訴人應再給付上訴人新台幣十二萬一千二百八十五元，及自起訴狀繕本送達
    翌日起至清償日止，按年息百分之五計算之利息。
  (三)對造之上訴駁回。
  (四)第一、二審訴訟費由被上訴人負擔。
  (五)願供擔保，請准宣告假執行。
二、陳述：除引用在原審之陳述外，另補稱：
  (一)被上訴人雖主張兩告合約所訂之佣金，已於八十七年五月五日付清，並舉証人鍾
    正德、林淑玉為証及請款單之記載為據。惟查，請款單上之字樣，係被上訴人事
    後片面填載，未經上訴人同意，蓋系爭請款單一式三聯，均為被上訴人所保管，
    則被上訴人嗣後增刪，乃輕而易舉之事，且被上訴人於原審提出之一式三聯請款
    單上〔至此，公園家年華銷售佣金（高之雄）己全部結清〕等字樣於第一聯之位
    置與第二、三聯之位置不一致，被上訴人對此雖辯稱因用複寫紙所致，惟如係因
    複寫原因以致前後聯位置不一，亦應係自該等字樣以下均位置不一，、但本件系
    爭請款單除〔至此，公園家華銷售佣金（高之雄）已全部結清〕等字在第一、二
    、三聯之位置不一致外，其餘前後行之字樣，在三聯之位置均為一致，與使用複
    寫紙因不小心致挪動到紙張，致挪動後書寫之字樣在三聯中之位置應不一致之情
    況不同，且証人林淑玉竟証稱〔我對本案所了解的是本件代銷案已終結約一年半
    之後，高之雄公司的總經理薛妙忠打電給我說這個代銷案己結束，是否能就電費
    部分不要他們公司負擔麼多，要求我們給付四萬多元，所以就這部枌協商金額四
    萬多元，我開了一張同額支票給他，詳細金額我因時間太久記起來，也就是說本
    件代銷服費都己結清完畢，事後薛妙忠再來請求我付這筆電費〕，與被上訴人提
    出之請款單之記載完全符（註：該次付款項目為保留溢價獎金及車位佣金七萬八
    千五百六十元及電費四萬元，共計十一萬八千五百六十元），亦與証人鍾正德所
    言不符，足証要無兩造已結清一事，係事後變造請款單，致証人所述前後歧異，
    而証人劉文毅已証述其僅蓋章表示領到支票，並無權力同意結清等語，足証請款
    單已遭變造，自不得作為認定已結清之証據。
  (二)依兩造所簽訂之合約書第十二條約定〔甲方（即被上訴人）同意若乙方（即上訴
    人）將房屋超出底價賣出，或低於底價賣出，於結案請款時客戶差價彼此彈性運
    用計算後，超出售出房地之總價部分由甲方分配十分之七，乙方分配十分之三，
    若無溢價互補時，則由甲方於乙方佣金中扣除低於價部分。〕，依此約定，兩造
    於計算溢價售出售部分之佣金，係以底價與售價之金額互減，而所謂底價，依其
    涵義，應係指因建造該房屋所支出之費用，而不含為銷售房屋而支出之介紹費，
    則被上訴人主張須扣除八戶之介紹費八萬元，即屬無由；另有關六戶溢價額為二
    十四萬五千元，有上訴人所提之第二、三、五次請款明細表可稽，而被上訴人另
    稱此六戶為之底價因為改建，致增加底價三十萬元，並於銷售前即八十六年二月
    間即告知上訴人提高底價，故溢價銷售金額應再扣除三十萬元。惟上訴人予以否
    認，被上訴人於事後主張因改建以致提高底價部分應予扣除，即有違誠信原則。
  (三)依兩造所簽訂之合約書第三條約定〔甲方保證上列不動產房地權清楚，並負責臨
    時用水、電及電話之申請及費用（電話費於乙方使用期間由乙方付費）〕，第五
    條約定〔廣告費用由甲方負擔（廣告預算如附件）〕，依其附件〔個案廣告企劃
    費用預表〕已將指示牌、燈旗、海報、派夾報費、業務雜支（含水電費用）等費
    用列入預算表中，可知有關電費等費用應由被上訴人負擔，另有關接待中心電話
    拆線工資、模型搬運費、飾品遺失賠償費、廣告物違規罰緩、鷹架外拆工資、海
    報印刷不當損失費、花圈費等費用（亦屬業務雜支費用，應由被上訴人負擔），
    被上訴人雖抗辯業經薛妙忠、王觀亭、吳政憲同意或依慣例由上訴人負擔，上訴
    人亦予否認，且證人薛妙忠證稱〔（間接待中心電費有無同意負擔？）並未同意
    ；一般工地銷售結束後，銷售人員就僅行撤離工地，後續一些細碎善後，是基於
    幫忙立場而已〕，證人吳政憲亦證稱〔（遺失物償一萬三千七百八十元部分是否
    由你同意？）這只是確認東西存在與否，東西當初是由被告提供，和賠償上有差
    距；本件自開始至結束並未發生印刷錯誤〕，足證被上訴人之主張與事實不符，
    再被上訴人又稱第五次請款時上訴人對被上訴人所列之扣除款項目並無異議，且
    於蓋章領款完畢，並經製作說明呈報核准。惟查被上訴人所列扣款未經上訴人同
    意，領款蓋章乃係對於無爭議之部分先領，有爭議之部分則再協商，至於製作說
    明，乃係因所收款項與請領款項不一，因此對於未領到之部分需做說明使上訴人
    了解，對此亦經證人葉淑貞到庭證稱〔是應收金額與收回來之支票有差異，要報
    告公司老闆知道，才向專案要扣款明細〕，況若如被上訴人所言，則已協議扣除
    之電費四萬五千元，何以被上訴人於上訴人第六次請款時願再付予電費四萬元，
    足証請款單上所列之扣除項目係被上訴人單方面所列，未經上訴人同意。
  (四)按〔法院依民法第二百五十二條規定，於當事人約定之違約金額過高時，固得以
    職權核減至相當之數額，惟當事人所約定之違約金何以過高？法院據以核減至相
    當數額之衡量標準為何，則應於判決理由中記明，否則即屬判決不備理由。違約
    金之約定是否過高，應依違約金係屬於懲罰之性質或屬於損害賠償約定之性質而
    有不同。若屬前者，應依一般客觀事實、社會經濟狀況及當事人所受損害情形，
    以為酌定標準；若為後者，則應依當事人實際上所受損失為標準，酌予核減。〕
    ，最高法院八十七年台上字第二五六三號判決要旨可供參照。經查，兩造合約書
    第十四條第三款所約定之延付金〔每逾一日加付該項費用總額之千分之二〕，屬
    懲罰性違約金，被上訴人對此不爭執，亦為原審所認定，而懲罰性違約金乃當事
    人對於債務不履行所約定之一種私的制裁，換言之，債權人除得請求違約金外，
    仍得請求債務不履行所生之損害賠償，兩造有此特別約定，意在避免債務人藉故
    拖延給付，使系爭契約發生較強之拘束力，且此項違約金之計算僅就應付而未付
    之費用金額予以計算，非就系爭契約之全部廣告代銷費用總額計算之，而與目前
    一般公家工程承攬契約大多以總工程款來計算違約金相比，本件違約金要無過高
    可言，原審酌減自有未洽。
三、證據：引用在原審提出之證據。
      理      由
一、上訴人永堂建設股份有限公司（以下稱永堂公司）之法定代理人原為張絢琦，嗣
    變更為林淑玉，並經聲明承受訴訟在案，先予明。
二、上訴人高之雄廣告事業股份有限公司（以下稱高之雄公司）起訴主張：伊於八十
    五年十二月廿八日承攬他造上訴人永堂公司所推出之〔公園家年華〕預售屋案之
    廣告業務企劃及代理銷售事項，業於銷售期間依約履行，詎永堂公司就應給付之
    服務費一百三十九萬六千九百元，僅給付一百十二萬八千五百七十元，尚欠十一
    萬四千元之服務費及水電等代墊費十五萬四千三百三十元，合計二十六萬八千三
    百三十元，尚未清償，且已延期付款四百五十三天（自八十六年九月廿日起至八
    十七年十二月十七日止），依合約以每日千分之二計算，另應給付延付金二十四
    萬三千一百零七元，二項共計五十一萬一千四百三十七元，爰本於合約約定，求
    為命永堂公司給付上開金額及法定遲延利息等語。
三、上訴人永堂公司則以：伊應給付之服務費，於兩造協議扣除介紹費八萬元及因改
    建支出三十萬元，及代墊費十五萬四千三百三十元後，均已給付予高之雄公司，
    全款項業已結清；縱認有所延付，原審酌定之違約金亦屬過高等語，資為抗辯。
四、上訴人高之雄公司主張其承攬對造上訴人永堂公司所推出之〔公園家年華〕預售
    屋案之廣告業務企劃及代理銷售事項，永堂公司就其中第一至四期相關款項均已
    給付之事實，業據提出廣告業務及企劃銷售合約書一份ˋ請款單四份為証（見原
    審卷第六～十七頁），且為永堂公司所不爭執，則高之雄公司此部份主張之事實
    ，可堪認為真實。又本件高之雄公司係請求(1)遭扣除八萬元介紹費及三十萬元改
    建費用，共計卅八萬元之百分之三十之服務費十一萬四千元。(2)代墊雜費十五萬
    四千三百三十元。(3)前二項費用之延付金廿四萬三千一百零七元。永堂公司則以
    該款項業經協議並給付完畢為抗辯。故本件之爭點應在於：(1)服務費之計算基準
    是否應扣除介紹費及改建費用；又該費用是否經協議不再請求。(2)接待中心之電
    費等雜支是否應由永堂公司負擔。(3)違約金之核算標準是否過高。茲分別說明如
    後：
  (一)服務費之計算基準是否應扣除介紹費及改建費；又該費用是否經協議不再請求部
    分：
  (1)依兩造所不爭執之廣告業務及企劃銷售合約書第十二條約定〔甲方（即永堂公司
    ）同意若乙方（即高之雄公司）將房屋超出底價賣出，或低於底價賣出，於結案
    請款時各戶差價彼此彈性運用計算後，超出售出房地之總底價部分由甲方分配十
    分之七，乙方分配十分之三，若無溢價互補時，則由甲方於乙方佣金中扣除低於
    底價部分。〕，則依此約定，兩造關於計算溢價銷售之基準，係以底價與售價間
    互減之差額為據，而合約所謂之底價，在合約附件中亦有〔底價建議表〕所示之
    各戶底價金額可供參酌（見原審卷第十二頁），此項數額，應係斟酌建造房屋之
    各項成本及預估可能獲得之利潤所訂定之價額；又所謂介紹費，係指因居間或仲
    介所應支付之酬金而言，屬房屋建造後在銷售過程中所支出之費用，與上開底價
    之定義並不相符；又本件銷售之房屋縱有經他人介紹而與有訂約機會，然高之雄
    公司既仍有實際為居間銷售，並完成交易，顯有履行其銷售義務而得請求報酬，
    則永堂公司主張計算服務費應扣除介紹費，不僅與合約約定不符，亦無所據。
  (2)至永堂公司因其中六戶改建為樓中樓，而支出改建費用三十萬元部分，雖為高之
    雄公司所不爭執，然此部分銷售結果，溢價金額為二十四萬五千元，亦為永堂公
    司所不否認，並有高之雄公司出具之第二ˋ三ˋ五次請款明細表在卷可稽。而永
    堂公司雖主張此六戶係因高之雄公司之建議而改建，並於銷售前即已告知提高底
    價，故應可在溢價差額中扣除三十萬元，惟經高之雄公司否認後，並未能提出其
    他明確之証據以供調查佐証，所為抗辯已難採信；況改建為樓中樓之費用，一方
    面雖增加成本，惟同時可能增加交易成功之機會，此從本件六戶樓中樓均有銷售
    ，且共計溢價二十四萬五千元亦可得佐証，雖該溢價數額較支付之改建成本為低
    ，然尚難以此嗣後銷售結果，據以增加為計算底價之基準，永堂公司此部分抗辯
    ，亦難採信。
  (3)永堂公司雖復抗辯高之雄公司於八十六年六月十一日第五次請款時，永堂公司已
    在請款單上詳為說明扣除項目及金額，高之雄公司並無異而仍蓋章領款，並於嗣
    後八十七年五月五日之請款單上，確認付清全部款項，而由職員鍾正德在說明欄
    上記載〔至此，公園家年華銷售佣金（高之雄）已全部結清〕等字樣，高之雄公
    司並同意而蓋章領款，可証兩造間之款項確已結清，然高之雄公司表示該文字係
    事後所填載，當時並未同意等語。經查，證人鍾正德雖到庭證稱〔最後一張寫本
    件至此全部結清，是我製作的，但可能是複寫的結果。〕，惟經勘驗結果，該請
    款單係一式三聯，而有關〔至此，公園家年華銷售佣金（高之雄）已全部結清〕
    之字樣，於第一聯之位置與第二聯、第三聯之位置並不一致，該文字在第一聯位
    置並未與前一行字重複，惟於第二聯、第三聯則與前一行字重複，又請款單上其
    餘之文字在三聯單中之位置則屬一致，有該三張請款單在卷可稽（見原審卷第一
    一０～一一二頁），依經驗法則，如係因複寫原因致前後聯文字位置不同，應各
    聯文字之位置均不一致，而非僅部分重疊而部分未重疊，但本件請款單上除〔至
    此，公園家年華銷售佣金（高之雄）已全部結清〕等文字在各聯之位置不一致外
    ，其餘文字在各聯之位置均為一致，與使用複寫紙因不小心致挪動紙張之情形仍
    有不同，況證人鍾正德現仍為永堂公司職員，請款單之文字又係由其製作，就此
    事務具有利害關係，則以請款單上記載之情形為斟酌，永堂公司主張依該記載可
    佐証高之雄公司同意扣除且款項已全部結清等語，本院尚難為其有利之認定。再
    者，高之雄公司於八十七年五月間因永堂公司未給付服務費，曾聲請並經原審於
    八十七年六月一日核發八十七年度促字第五三五五號支付命令，命永堂公司應給
    付三十九萬三千六百三十三元及法定遲延利息（見原審卷第五十一頁），該支付
    命令經永堂公司異議後，高之雄公司始正式提起本訴，此項核發支付命令之日期
    與永堂公司最後一次付款日之八十七年六月三十日（見原審卷第卅五頁之支票影
    本），及上開註記〔結清〕文義之請款單日期均甚相近，如高之雄公司已同意扣
    除本件服務費及負擔接待中心之各項雜支，衡諸情理，實無再聲請核發支付命令
    並提起本件訴訟之必要，可見永堂公司抗辯高之雄公司業經協議同意扣除，與事
    實不符，自不足採。
  (二)接待中心電費等雜支是否應由永堂公司負擔部分：
  (1)依合約書第三條約定〔甲方保證上列不動產房地產權清楚，並負責臨時用水ˋ電
    及電話之申請及費用（電話費於乙方使用期間由乙方付費）。〕；第五條約定〔
    廣告費用由甲方負擔（廣告預算如附件三），並由甲乙雙方協議彈性運用之。〕
    ，而依該附件〔個案廣告企劃費用預算表〕所示，已將指示牌ˋ燈旗ˋ海報ˋ派
    夾報費ˋ業務雜支（含水電費用）等費用列入預算表中，是可知有關電費ˋ指示
    牌ˋ燈旗ˋ海報ˋ派夾報費用之負擔應由永堂公司負擔，另有關接待中心電話拆
    線工資ˋ模型搬運費ˋ飾品遺失賠償費ˋ廣告物違規罰緩ˋ鷹架外拆工資ˋ海報
    印刷不當損失費ˋ花圈費等費用，永堂公司雖抗辯業經高之雄公司職員薛妙忠ˋ
    王觀亭ˋ吳政憲同意或依慣例由高之雄公司負擔，惟為高之雄公司所否認，且證
    人薛妙忠、吳政憲於原審審理中均否認有同意負擔（見原審卷第八０～八二頁）
    ，自難認高之雄公司已有同意負擔，至証人張榮本、林淑玉雖証稱高之雄公司確
    有同意，並表示不再請求等語（見原審卷第一三九、一四０頁，本院卷第七三～
    七六頁），然証人張榮本為永堂公司之實際負責人，証人林淑玉現為永堂公司法
    定代理人，對公司業務之利害關係自較已離開高之雄公司之証人薛妙忠、吳政憲
    為重，所為証言經斟酌結果，應以薛妙忠、吳政憲証言較無利害關係而可採信，
    況上開款項如經協議由高之雄公司負擔，係屬永堂公司之有利事項，自應由其先
    為完全之舉証，始可採為有利之論據，其所引証人張榮本、林淑玉之証言，既尚
    難認可為完全之証明，本院即難採為有利之認定。至永堂公司另抗辯高之雄公司
    於第五次請款時，對所列扣除之款項項目並無異議，且蓋章領款，並經在公司內
    部帳簿上說明呈報核准，亦可佐證確有同意扣除等語。惟高之雄公司主張領款蓋
    章，係對無爭議之部分先為領取，並非同意扣除，至於公司內部帳簿說明，則係
    因所收款項與請領款項不一，為使公司明暸而製作，此亦經證人即會計葉淑貞於
    原審証述明確（見原審卷第五六、五七頁），參酌高之雄公司於第五次領款時，
    確有領取部款項，及嗣後就電費部分，永堂公司於嗣後再給付四萬元等情，可見
    高之雄所稱因需領取無爭議部分之款項而蓋章，為使公司明白請款與領款數額不
    同故在帳簿內說明等語，與一般經驗法則及常情並不違背，而堪採信，況如電費
    經同意扣除（即由高之雄公司負擔），永堂公司仍須於嗣後再給付部分款項，益
    可証永堂公司所稱雜支部分，業經高之雄公司同意負擔等語，難予採信。
  (三)違約金之核算標準是否過高部分：
  (1)按〔約定之違約金額過高者，法院得減至相當之數額〕，民法第第二百五十二條
    定有明文；又〔此項規定，不論係賠償總額預定或懲罰性違約金均有適用，法院
    並得逕依職權為之。當事人約定契約不履行之違約金過高者，法院固得以職權減
    至相當之數額，惟是否相當仍須依一般客觀事實，社會經濟情況及當事人所受損
    害情形以為酌定標準，而債務人已為一部履行者，亦得比照債權人所受利益減少
    其數額〕，最高法院四十九年台上字第八０七號、五十年台抗字第五五號判例意
    旨可供參酌。本件依合約書第十四條第三款所約定之延付金，雖為每逾一日加付
    該項費用總額之千分之二，惟此款項本質上係屬懲罰性之違約金，係於永堂公司
    未依約按時給付時所為之補償並督促其按期履行，故酌定該違約金是否過高，自
    應審酌遲延給付時所可能造成之損害結果為判斷標準。經查，本件違約金既係單
    純因未按時給付所致之違約懲罰，則高之雄公司所受損害即與遲延給付時所應支
    付遲延利息之內容相當，然兩造間既就此遲延給付另約定一定比例之延付金，以
    督促並確保合約之忠實履行，自不宜僅與遲延利息為相同之認定；又依合約約定
    每日以千分之二核算結果，年息即為百分之七十三，與違約所可能發之損害相較
    ，明顯偏高，本院斟酌高之雄公司因遲延給付所可能受有之損害及特別約定該違
    約金之意旨，認計算標準以每日萬分之五為適當（年息百分之十八．二五）。
  (2)依合約書第十四條第一款約定〔溢價保留至結案時最後一次請款日同時以四十五
    天支票支付之。〕；同條第四款約定〔若逾期日在二十日之內，則不列入計算（
    即不計算延付金）〕，則計算違約金應自最後請款日起再加計六十五日後起算，
    始符合約之約定。經查，本件銷售案，高之雄公司最後一次請款係於八十六年六
    月十一日（見原審卷第十九頁），故永堂公司依約定即應於八十六年八月十五日
    前付清所有款項，逾該期日即應依約定支付違約金，則高之雄公司請求自八十六
    年九月二十日起至起訴前之八十七年十二月十七日止，合計四百五十四日之延付
    金，即屬有據。又永堂公司尚未給付之款項計有價服務費十一萬四千元〔計算式
    ：（80000＋300000）×0.3＝114000〕及代墊款十五萬四千三百三十元，二項合
    計二十六萬八千三百三十元，則以上開違約金每日萬分之五，逾期四百五十四日
    核算．其違約金額應為六萬零九百十一元（計算式：268330×0.0005×454＝
    60911）。
五、綜上所述，高之雄公司所得請求給付之金額應為三十二萬九千二百四十一元（計
    算式：268330＋60911＝329241）。從而，高之雄公司本於合約之約定，請求永
    堂公司給付之金額，在三十二萬九千二百四十一元及自起訴狀本送達之翌日即八
    十八年一月十四日起，至清償日止，按年息百分之五計算利息之範圍內，即屬正
    當，應予准許，逾此部分之請求，即屬無據，應予駁回。原審本於上開論據，就
    命永堂公司給付之金額，在上開範圍內部分，並無不當，上訴人永堂公司上訴意
    旨指摘原判決不當，求予廢棄，並無理由，應予駁回。至其餘命給付超過上開範
    圍部分，尚有未洽，上訴人永堂公司提起上訴，求予廢棄，為有理由，應予廢棄
    ，並駁回上訴人高之雄公司之請求。又上訴人高之雄公司就經核減之違約金部分
    ，亦提起上訴，請求廢棄改判，並無理由，應予駁回。另本件兩造敗訴部分之金
    額，均未逾一百萬元，依民事訴訟法第四百六十六條第一項規定，並不得上訴至
    第三審，故一經本院判決，即告確定，自無宣告假執行或免為假執行之必要，爰
    就有關假執行部分聲請，併予廢棄駁回。
據上論結：本件上訴人永堂公司之上訴為一部有理由、一部無理由，上訴人高之雄公
司之上訴為無理由，依民事訴訟法第四百五十條第一項、第四百四十九條第一項、第
七十九條但書，判決如主文。
中      華      民      國    八十九    年      九      月      十九    日
                                      臺灣高等法院高雄分院民事第四庭
~B1審判長法官
~B2法      官
~B3法      官
右為正本係照原本作成。
本判決不得上訴。
中      華      民      國    八十九    年      九      月      十九    日
~B法院書記官  張明賢


司法院資訊處製作；財團法人民間司法改革基金會備份。
